臺灣高雄地方法院民事判決　　　　　　　99年度訴字第1762號
原　　　告　張才幹
兼
訴訟代理人　張湘旎
被　　　告　京城建設有限公司
法定代理人　蔡天贊
訴訟代理人　孔瑞隆
當事人間請求排除侵害等事件，本院民國100年4月28日言詞辯論
終結，判決如下：
  主  文
原告之訴駁回。
訴訟費用由原告負擔。
  事實及理由
一、按訴狀送達後，原告不得將原訴變更或追加他訴。但請求之
    基礎事實同一者，不在此限，民事訴訟法第255條第1項第2
    款定有明文。經查，本件原告起訴時係請求(一)被告應將高雄
    市○○○路441號2樓之1 (下稱系爭房屋)地下室之廢氣抽風
    機（下稱系爭抽風機）噪音、熱氣及震動迴音予以排除；(二)
    被告應給付原告張才幹70萬元。嗣於99年12月1日以書狀追
    加原告張湘旎，並於100年3月4日準備程序當庭變更聲明為
    ：(一)被告應將系爭房屋下方之系爭抽風機遷移至高雄市○○
    ○路435號至445號京典大廈中庭；(二)被告應給付原告張才幹
    38萬元；(三)被告應給付原告張湘旎32萬元。查原告訴之變更
    係基於系爭房屋地下室之廢氣抽風機，影響原告居住環境之
    同一事實，合於法律規定，應予准許。
二、原告主張：原告張才幹於民國97年11月間向被告購買坐落高
    雄市○○區○○段11地號土地（權利範圍498/10000 ）及其
    上同段4440建號建物即系爭房屋（權利範圍全部）。詎被告
    於同年12月18日交屋後即發覺該棟大樓每日早晚均會開啟系
    爭抽風機，系爭抽風機運作時產生巨大聲響，廢熱氣直襲，
    原告張湘旎於同日下午以電話通知售屋人員告知上情，被告
    於同年3月雖已改善系爭抽風機所產生之噪音至環保局之合
    格範圍內，但原告張湘旎仍飽受噪音干擾，精神受有極大痛
    苦等語，爰依民法第793條、第359條、第184條及第195條之
    規定，求為判令：(一)被告應將系爭房屋下方系爭抽風機遷移
    至高雄市○○○路435號至445號京典大廈中庭；(二)被告應給
    付原告張才幹38萬元；(三)被告應給付原告張湘旎32萬元。
二、被告則以：系爭抽風機之設置乃為避免廢氣積存地下室影響
    全體住戶安全，確有定期啟動運轉之必要性，噪音值並經環
    保局測試合格，況且系爭抽風機為全體區分所有權人所共有
    ，管理委員會為管理機關，被告無權更改系爭抽風機設置位
    置。被告所建之系爭房屋並無瑕疵，原告張才幹請求減少32
    萬之價金，自發現瑕疵後6個月未行使，已罹於時效，另被
    告無故意或過失之侵權行為，原告張湘旎請求慰撫金無理由
    等語。並聲明：原告之訴駁回。
三、兩造不爭執事項
  (一)原告張才幹於97年11月向被告購買系爭房屋，並於97年12月
    18 日辦理交屋完畢。
  (二)原告張湘旎於交屋當日發現系爭抽風機噪音過大，以電話通
    知銷售人員林經理。
  (三)經被告就系爭抽風機音量進行改善，於98年3月13日通過環
    保局測試，符合噪音標準。
四、兩造爭執事項
  (一)被告是否有權遷移系爭抽風機?
  (二)原告張才幹減少價金之請求權是否罹於時效? 如未罹於時效
    ，系爭房屋有無瑕疵?減少之價金為若干?
  (三)系爭抽風機所產生之噪音、熱氣對原告張湘旎有無不法侵害
    ？原告張湘旎得請求非財產上之損害若干?
五、得心證之理由
  (一)被告是否有權遷移系爭抽風機?
  1.共有物之管理，除契約另有約定外，應以共有人過半數及其
    應有部分合計過半數之同意行之。但其應有部分合計逾3分
    之2者，其人數不予計算。民法第820條第1項定有明文。
  2.原告主張系爭抽風機影響其居住，被告應移除至中庭云云。
    被告抗辯系爭抽風機非其所有，而屬系爭房屋所屬之京典大
    廈之公共設施，且操作權人為京典大廈管委會，被告非系爭
    抽風機之所有權人，故無權遷移等語。查：系爭抽風機，係
    由被告所設計、製造、安裝，並由京典大廈管理委員會管控
    ，此有京典大廈管理委員會陳報狀在卷可參。是以系爭抽風
    機係由被告，為供京典大廈使用所設計製造，屬於京典大廈
    之公共設施，為全體所有權人所共有，並由管理委員會操作
    ，故遷移系爭抽風機與否、是否得遷移至中庭，端視區分所
    有權人就共有之廢氣抽風機、中庭為如何使用之決議而定，
    被告就系爭抽風機無所有權或管理權，自無權遷移系爭抽風
    機，則原告請求被告遷移系爭抽風機至中庭，洵屬無憑。
  (二)原告張才幹減少價金之請求權是否罹於時效? 如未罹於時效
    ，系爭房屋有無瑕疵?減少之價金為若干?
  1.按買受人因物有瑕疵，而得解除契約或請求減少價金者，其
    解除權或請求權，於買受人依第356條規定為通知後6個月間
    不行使或自物之交付時起經過5年而消滅，民法第365條第1
    項定有明文。
  2.原告主張於97年12月18日交屋當天即向被告之銷售人員反應
    系爭房屋下方為系爭抽風機之排風出口，影響居住，告知並
    未超過6個月，且系爭房屋有保固1年，自得主張減少價金38
    萬元云云。被告則抗辯原告之價金減少請求權已罹於時效。
    經查：原告固係於97年12月18日交屋當天向被告之銷售人員
    反應，通知被告系爭抽風機噪音過大，為被告所不爭執。然
    而價金減少請求權之行使，須自買受人向出賣人通知物之瑕
    疵時起6個月內行使之，受領買賣標的物與發現、通知瑕疵
    期間之長短，所涉及者為買受人是否承認所受領之物，而被
    告保固系爭房屋1年，所涉者為瑕疵擔保範圍及期間，與價
    金減少請求權行使之期間均分屬二事。原告於97年12月18日
    通知被告系爭房屋有上開瑕疵，即應於98年6月18日前向被
    告主張減少價金，然卻遲至99年5月21日提起本件訴訟主張
    減少價金，原告自通知被告係爭房屋有其主張之瑕疵起逾6
    個月始主張減少價金，原告之價金減少請求權時效業已完成
    ，被告抗辯罹於時效無須給付，洵為可採，原告請求被告給
    付減少之價金38萬元，尚屬無據。
  (三)系爭抽風機所產生之噪音、熱氣對原告張湘旎有無不法侵害
    ？原告張湘旎得請求非財產上之損害若干?
  1.按因故意或過失，不法侵害他人之權利者，負損害賠償責任
    ；不法侵害他人之身體、健康、名譽、自由、信用、隱私、
    貞操，或不法侵害其他人格法益而情節重大者，被害人雖非
    財產上之損害，亦得請求賠償相當之金額。民法第184條第1
    項、第195條第1項定有明文。次按地下建築物，其樓地板面
    積在1,000平方公尺以上之樓層，應設置機械送風及機械排
    風；其樓地板面積在1,000平公尺以下之樓層，得視其地下
    使用單元之配置狀況，擇一設置機械送風及機械排風系統、
    機械送風及自然排風系統、或自然送風及機械排風系統。建
    築技術規則建築設計施工編第219條定有明文。
  2.原告張湘旎主張因其有心律不整之疾患，被告於系爭房屋下
    方設置系爭抽風機，影響其健康，受有非財產上損害32萬元
    云云。被告抗辯抽風機係依法設置，且噪音分貝檢測合格等
    語。經查：系爭房屋之地下室樓層面積為1833.13平方公尺
    ，有京典大廈管理委員會陳報狀可憑，況且系爭抽風機音量
    經檢測，仍在噪音管制標準內，有高雄市環境保護局高市環
    局六字第0990078588號函可稽，被告係依據上揭法令規定於
    系爭房屋地下室裝置系爭抽風機，音量分貝亦符合標準。且
    抽風時間僅2 個時段，分別為每日上午7 時15分至8 時15分
    共1 小時，及下午5 時30分至6 時15分共45分鐘，抽風時間
    非過長，亦非屬夜間時段，尚不足以影響正常作息及睡眠。
    原告雖主張因被告設置系爭抽風機影響其健康，惟其亦自陳
    心律不整係其原有之健康問題，要難謂原告心律不整與被告
    裝置系爭抽風機有因果關係，原告復未舉其他事證證明有其
    他健康受侵害之情，是以原告主張被告不法侵害其權利，致
    其受有非財產上之損害，尚不足採。
六、綜上，系爭抽風機非屬被告所有，亦非被告管理使用，被告
    自無權遷移系爭抽風機。原告張才幹請求被告減少價金38萬
    之請求權，自97年12月18日通知被告時起至98年6月18日，
    已屆滿6個月，原告張才幹遲至99年5月21日始起訴請求，顯
    已罹於時效，被告以此為由拒絕給付，自為有理。又被告係
    依法令規定設置系爭抽風機，其音量大小亦符合標準，被告
    尚無不法行為。從而，原告依民法第793條、第359條、第18
    4條及第195條之規定，請求被告應將系爭房屋下方系爭抽風
    機遷移至京典大廈中庭，及應給付原告張才幹、張湘旎各38
    萬、32萬元，均無理由，應予駁回。
七、據上論結，本件原告之訴為無理由，依民事訴訟法第78條之
    規定，判決如主文。
中    華    民    國    100    年    5    月    12    日
                  民事第三庭審判長法  官  朱玲瑤
                                  法  官  劉傑民
                                  法  官  楊詠惠
以上正本係照原本作成。
如對本判決上訴，須於判決送達後20日內向本院提出上訴狀。如
委任律師提起上訴者，應一併繳納上訴審裁判費。
中    華    民    國    100    年    5    月    12    日
                                  書記官  吳良美